臺灣花蓮地方法院刑事判決　　　　　　　　　　　　　九十三年度訴字第二八號
　　公　訴　人　臺灣花蓮地方法院檢察署檢察官
　　被　　　告　寅○○
　　選任辯護人　酉○○律師
　　被　　　告　巳○○
　　指定辯護人　酉○○律師
右列被告等因強盜等案件，經檢察官提起公訴（九十三年度偵字第一九八五號），及
移
四年度偵字第二五四號、第二五五號、第二五六號），本院判決如左：
    主  文
寅○○連續意圖為自己不法之所有，結夥三人以上，以脅迫至使不能抗拒，而取他人
之物，累犯，處有期徒刑捌年。扣案無殺傷力之銀黑色玩具手槍（槍枝管制編號00
00000000號）壹枝、棕黑色玩具模型槍（槍枝管制編號000000000
0號）壹枝、口罩壹副，均沒收。
巳○○連續意圖為自己不法之所有，結夥三人以上，以脅迫至使不能抗拒，而取他人
之物，累犯，處有期徒刑捌年。扣案無殺傷力之銀黑色玩具手槍（槍枝管制編號00
00000000號）壹枝、棕黑色玩具模型槍（槍枝管制編號000000000
0號）壹枝、口罩壹副，均沒收。
    事  實
一、寅○○前曾因違反槍砲彈藥刀械管制條例、偽造文書、竊盜、贓物及毒品等案件
    ，經本院分別均判處有期徒刑三月確定後，經合併及接續執行至民國九十一年五
    月三十一日（起訴書誤載為九十一年六月一日）縮刑期滿執行完畢；巳○○曾因
    竊盜、違反毒品危害防制條例及偽造文書等案件，經法院分別判處有期徒刑十月
    、一年、四月確定後，經合併及接續執行至九十二年十月七日縮刑期滿執行完畢
    。二人均不知悔改，竟均基於意圖為自己不法所有之概括犯意，從九十三年八月
    六日起至同年八月二十五日止，連續多次在下列時間、地點，或自己單獨一人，
    或彼此基於犯意的聯絡，或再夥同午○○（偵查中），共同基於強盜的意思，趁
    凌晨深夜時分仍在營業的商家或遊藝場店內人員較少之際，由巳○○提供作案用
    之車輛為交通工具，再由寅○○或巳○○戴上鴨舌帽及口罩後，進入店家內，以
    手持寅○○所有形似真槍之銀黑色玩具手槍或棕黑色玩具模型槍（槍枝管制編號
    分別為0000000000號、0000000000號，二支手槍經送往內
    政部警政署刑事警察局鑑定結果，認均無殺傷力）指向店員，喝令店員將錢拿出
    來等語的強盜方式，使店員因畏懼寅○○或巳○○所持之槍枝為真槍，在若有反
    抗則生命、身體將遭侵害的脅迫下，喪失自由意志而交付財物：
（一）九十三年八月六日凌晨四時三十分許，寅○○與巳○○二人約由巳○○駕駛自
      用小客車在超商店門口外等候，寅○○則持上述其所有之銀黑色玩具手槍一枝
      ，單獨進入花蓮縣花蓮市○○○街一百零三號「好家在超商」內，向店員辛○○強盜新台幣（下同）一萬零五百元後，二人駕車逃離現場。
（二）同年月十一日凌晨二時三十分許，寅○○與巳○○二人至花蓮縣花蓮市○○路
      九十六之一號的「中美超商」後，以上述同樣手法向店員卯○○強盜二萬元。
（三）巳○○意圖為自己不法之所有且為供強盜之用，先於九十三年八月二十日凌晨
      零時許，在花蓮縣吉安鄉○○村○○路○段黃昏市場前，以自備之汽車鑰匙，
      竊取戊○○所有之車號Ｓ九─三五三二號自小客貨車一部，隨後再夥同不知其
      所提供之車輛為贓車的寅○○及午○○，三人結夥推由午○○（起訴書誤載為
      巳○○）負責駕車在超商外等候，寅○○及巳○○則分持上述玩具手槍及玩具
      模型槍入店內強盜之方式，於當日凌晨三時五十五分許，先至花蓮縣吉安鄉○
      里○街一七五號「仁里超商」內，向店員丁○○強盜一萬餘元；再於同日凌晨
      四時二十分許，至花蓮縣花蓮市○○路三百三十七號「中國城遊藝場」（起訴
      書誤載為中國遊藝場），以同樣手法，向店員丑○○（起訴書誤載為張孟帆）
      及申○○強盜五萬元。
（四）巳○○意圖為自己不法之所有且為供強盜之用，先於九十三年八月二十二日凌
      晨五時許，在花蓮縣吉安鄉○里村○里○街三十六號前，以自備的鑰匙破壞竊
      取辰○○所有的車號Ｌ三─一二九二號自小客貨車後，再於同日凌晨五時許，
      夥同午○○共同基於強盜的犯意，推由午○○駕駛上開贓車搭載巳○○至花蓮
      市○○街二十八號的「家樂超商」後，再由巳○○頭戴鴨舌帽及口罩，手持向
      不知情之寅○○所借的棕黑色玩具模型手槍一枝進入家樂超商內，向店員乙○○強盜現金約八千元。
（五）寅○○於九十三年八月二十五日凌晨五時許，頭戴安全帽騎乘車號不詳之機車
      ，搭載李慧媛至花蓮市○○路七十九號甲○○所經營的「老查遊藝場」附近後
      ，先要李慧媛在附近稍待，再趁不知情的李慧媛不注意之際，戴上口罩進入「
      老查遊藝場」內，並手持前述銀黑色玩具手槍指向店員林立明，喝令其交出店
      內財物，計強盜約一萬元。
二、嗣經警於接獲被害人報案，並調閱「中美超商」等遭強盜商店之監視錄影帶後，
    循線查獲，並在寅○○位於花蓮市○○街一四八巷二弄四十二號五樓六０二室租
    屋處內，扣得作案用的銀黑色玩具手槍及棕黑色玩具模型槍各一枝、口罩一副等
    物。
三、案經花蓮縣警察局吉安分局報告台灣花蓮地方法院檢察署檢察官偵查起訴及移送
    併案審理。
    理  由
一、被告寅○○及巳○○於本院審理時對於在上述的時間、地點，強盜財物的事實，
    都已經坦白承認，被告巳○○並坦承在上述的時間、地點，竊取車輛以作為強盜
    時之交通工具的事實，然而被告二人均否認上述「仁里超商」及「中國城遊藝場
    」的強盜犯行中，負責駕駛接送的午○○有與他們結夥共犯，被告巳○○並否認
    上述「家樂超商」的強盜犯行，午○○有參與的事實，被告二人均辯稱：雖然是
    午○○載他們去「仁里超商」及「中國城遊藝場」的，但午○○並不知道他們是
    去強盜財物等語，被告巳○○並辯稱：午○○雖然有載他去家樂超商，但並不知
    道他是去強盜財物等語。
二、經本院調查證據後認為：
（一）被告二人對於在上述的時間、地點，所為之強盜犯行，都已經坦白承認，且二
      位被告自白的內容和證人辛○○、卯○○、丁○○、丑○○、申○○、甲○○
      、李慧媛、乙○○等人於警詢的指述情節，都相符合，並有卷附之「中美超商
      」監視錄影帶翻拍照片十二張，以及扣案的口罩一副、銀黑色玩具手槍及棕黑
      色玩具模型槍各一枝等物可供佐證，又扣案的二枝槍都沒有殺傷力的事實，亦
      據內政部警政署刑事警察局鑑驗屬實，有該局出具的槍彈鑑定書一份暨扣案槍
      枝照片六張在卷可按，被告上述的自白內容，顯與事實相符。
（二）又被告巳○○對於在上述九十三年八月二十日凌晨及八月二十二日凌晨的二次
      竊盜車輛犯行，也都已經坦白承認，而且被告巳○○自白的內容和被害人戊○○、辰○○於警詢中的指述情節，都相符合，並有贓物認領保管單、贓（證）
      物品認領保管收據、車輛竊盜、車牌失竊資料個別查詢報表─查詢車輛認可資
      料、戊○○行車執照影本各一份，以及車號Ｓ九─三五三二號自小客貨車失車
      照片二張附卷可參，足以佐證被告巳○○就竊盜車輛的自白內容，都與事實相
      符。
（三）被告二人雖然都承認九十三年八月二十日強盜仁里超商及中國城遊藝場時，都
      是由午○○駕駛接送等語，被告巳○○復承認同年月二十二日強盜家樂超商時
      ，是由午○○駕車接送等語，此核與證人午○○到庭證述的情節相符，然被告
      二人均否認午○○知道他們是要去強盜財物，而且辯稱事後午○○都沒有分得
      任何贓款等語，然查：
    (1)九十三年八月二十日凌晨，午○○有與被告二人結夥至仁里超商及中國遊藝場
      強盜財物的事實，業據被告寅○○於九十三年九月十四日十八時五十五分至十
      九時二十五分所製作的警詢筆錄中供稱：「（問：你共參與幾件強盜案？與何
      人行搶？）……另外二件是仁里超商、中國城遊藝場是我跟巳○○及午○○（
      綽號阿傑）三人行搶，由我跟巳○○持槍進入行搶，午○○駕車在外把風接應
      」（詳參九十三年度偵字第一九八五號偵卷─下稱Ａ２卷─第四九頁），並於
      同日晚間八時三十分偵查中檢察官複訊時供稱：「（問：借提出去在警訊中所
      說是否實在？）都實在」，「（問：另外二件是跟午○○、巳○○一起犯案？
      ）是的」（詳參Ａ２卷第五七頁、第五八頁）等語在卷，核與被告巳○○於警
      詢中供稱：「……第三、四次搶劫是在同一天，由阿標（指被告寅○○）的朋
      友負責開車，阿標坐在副駕駛座，我坐在左後座，車子一樣順向停在門口後，
      由我和阿標戴口罩及鴨舌帽，我拿一把黑色玩具槍、阿標拿銀色玩具槍，行搶
      時我們將槍拿在手上，由阿標喝令店員將錢拿出來，店員就乖乖把錢交出來」
      ，「……後兩次（犯案所得）由我及寅○○和他的朋友三人均分，每人分得二
      萬元」（詳參九十三年度偵字第一九八五號警卷─下稱Ａ１卷─第十六頁、第
      一九頁）等語，都相符合。
    (2)證人午○○到庭係證稱：他雖然有載被告二人去過仁里超商，但並不是載他們
      去搶錢，而是去打電動，他也有一起進去玩，此外，他沒有去過中國遊藝場，
      也不記得有沒有載過被告二人去該處，並證稱：他平日有時會和寅○○，有時
      會和巳○○，有時是三個人相約出去打電動，但他們都會約好要一起去打檯子
      才出門，不會有沒先約定好，就開車在路上隨意亂晃的情形，此外，他也沒有
      只是單純載被告二人去買東西或找人過等語。此核與被告巳○○係辯稱：九十
      三年八月二十日有請午○○開車載他和寅○○四處繞，一開始並沒有跟午○○
      說要去哪裡，就是四處繞，後來他就說先開去南埔，看到仁里超商後，他才說
      要下車買個東西，口罩是下車後才戴起來的，且他和寅○○進去行搶的時間很
      短，一出來就跟午○○說走了，所以午○○並不知道他們有強盜仁里超商的財
      物，上車之後他們又再開車四處繞，後來他跟午○○說他要去中國城遊藝場找
      人，到了之後他和寅○○一起下車，很快就出來，上車後午○○有問有沒有找
      到人，他說沒有找到人，所以午○○不曉得他們是去強盜財物，這二次的強盜
      地點都是他決定提議的等語，以及被告寅○○辯稱：因為他和巳○○、午○○
      有時候都會一起出去逛。所以當天巳○○和午○○一起到他位於花蓮市○○街
      一四八巷二弄四十二號五樓六０二室租屋處後，他就提議要出門逛一逛，上車
      後他和巳○○在後座討論，才跟午○○說要去哪裡等語，被告二人及證人午○○對於三人平時開車出門有無目的，有無曾談及要去仁里超商購物或去中國城
      遊藝場找人的情形，都不相符。再徵之被告二人與午○○於當日凌晨時分先在
      寅○○位於花蓮市○○街的租屋處聚集後，竟先於凌晨約三時五十五分許先要
      午○○開車至吉安鄉南埔的仁里超商，再於同一天凌晨的四時二十分又開車折
      返花蓮市區的中國遊藝場，被告二人若真係託詞是要去仁里超商買東西又再回
      到市區，不知情的午○○怎會不覺得反常？顯見被告二人於本院翻異前詞，辯
      稱午○○都不知情等語，只是為午○○脫罪之詞，並非實在。
（四）九十三年八月二十二日凌晨，午○○有與被告巳○○共同至家樂超商強盜財物
      的事實，業據被告巳○○於警詢及本院中供承是午○○駕車載他前往家樂超商
      等語在卷可按，雖被告巳○○亦辯稱他只是跟午○○說要去買個東西而已，上
      車後他就跟午○○說走了，午○○完全不知情等語，但與午○○到院時證稱：
      他沒有於該日凌晨和被告巳○○一起到家樂超商，他不會只是單純載被告去買
      東西等語，均不相符，堪認被告巳○○此部分之辯解，也只是要為午○○脫罪
      之詞，無足採信。
（五）綜上所述，被告二人的犯罪事證相當明確，犯行已經可以認定。
三、被告二人持扣案的玩具手槍及玩具模型槍進入店內對店員即被害人辛○○、卯○○、丁○○、丑○○、申○○、乙○○等人強盜店內財物，致上述被害人均因畏
    懼被告二人所持之槍枝為真槍，而喪失自由意志為交付財物的行為，足認被告二
    人之行為，已使上述被害人心生恐懼至不能抗拒之程度，茲將認定被告二人的行
    為所分別觸犯的罪名，以及科刑的理由，分論如下：
（一）被告寅○○於事實欄一、（一）、（二）、（五）的行為所觸犯的罪名是：刑
      法第三百二十八條第一項的普通強盜罪；於事實欄一、（三）的行為，係與午
      ○○及被告巳○○結夥共犯，故所觸犯的罪名是：刑法第三百三十條第一項、
      第三百二十一條第一項第四款的結夥三人以上加重強盜罪。
（二）被告巳○○於事實欄一、（一）、（二）的行為所觸犯的罪名是：刑法第三百
      二十八條第一項的普通強盜罪；於事實欄一、（四）的行為所觸犯的罪名是：
      刑法第三百二十條第一項的竊盜罪以及第三百二十八條第一項的普通強盜罪；
      於事實欄一、（三）的行為，係與午○○及被告寅○○結夥共犯，故所觸犯的
      罪名是：刑法第三百三十條第一項、第三百二十一條第一項第四款的的結夥三
      人以上加重強盜罪。
（三）被告寅○○就事實欄一、（一）、（二）、（三）的強盜犯行，分別和被告巳
      ○○及午○○有犯意的聯絡及行為的分擔，被告巳○○就事實欄一、（一）、
      （二）、（三）、（四）的強盜犯行，分別和被告寅○○及午○○有犯意的聯
      絡及行為的分擔，都是共同正犯。
（四）被告巳○○於事實欄一、（三）、（四）中所竊盜的車輛，是要供作該次強盜
      時的交通工具之用，故與該次所犯之加重強盜罪及強盜罪之間，都有方法結果
      的牽連關係，應從重各以加重強盜罪及強盜罪論處。
（五）被告二人先後多次的強盜犯行，雖有加重強盜及普通強盜之分，但是時間緊接
      ，觸犯的又是構成要件相同的罪名，顯然是基於概括的犯意所為，都是連續犯
      ，均應依罪名及情節較重之事實欄一、（三）中，至「中國城遊藝場」強盜的
      犯行，對被告二人以結夥三人以上加重強盜罪論處，並依法加重其刑。
（六）被告巳○○於九十三年八月二十日凌晨所為的竊盜犯行、於同年月二十二日凌
      晨所為的竊盜及強盜犯行，以及被告寅○○於同年月二十五日凌晨至老查遊藝
      場所為之強盜犯行，雖然沒有經檢察官提起公訴，然而與起訴部分有牽連犯或
      連續犯的裁判上一罪關係，因此仍為起訴效力所及，本院當然要一併審理，並
      此敘明。
（七）又被告寅○○前曾因違反槍砲彈藥刀械管制條例、偽造文書、竊盜、贓物及毒
      品等案件，經本院分別均判處有期徒刑三月確定後，經合併及接續執行至九十
      一年五月三十一日（起訴書誤載為九十一年六月一日）縮刑期滿執行完畢；被
      告巳○○曾因竊盜、違反毒品危害防制條例及偽造文書等案件，經法院分別判
      處有期徒刑十月、一年、四月確定後，經合併及接續執行至九十二年十月七日
      縮刑期滿執行完畢的事實，有台灣高等法院被告全國前案紀錄表各一份在卷可
      供參酌，被告二人均於五年以內再犯本件最重本刑為有期徒刑以上之罪，為累
      犯，都應依刑法第四十七條之規定，加重其刑。
（八）本院審酌被告二人都正值青壯之年，竟不思自食其力賺取金錢，反以令被害人
      恐懼生命、身體將遭侵害的方式，強盜財物，且食髓知味，反覆為之，其犯罪
      之手段嚴重，不僅造成商家財物上之損失，且對社會治安的危害甚鉅，然犯後
      二人均坦承犯行，態度尚佳等一切情狀，分別量處如主文所示之刑。
（九）扣案之銀黑色玩具手槍（槍枝管制編號0000000000號）一枝、棕黑
      色玩具模型槍（槍枝管制編號0000000000號）一枝、口罩一副，都
      是被告寅○○所有而且是供犯罪所使用之物，此業經被告二人承認在卷，自應
      依刑法第三十八條第一項第二款的規定，宣告沒收；另被告巳○○竊盜所用之
      鑰匙一支，雖為巳○○所有，但已經滅失不復搜尋，此亦經被告巳○○當庭陳
      明，爰不再為沒收的諭知。至於其餘扣案物並非供本案犯罪所用之物，爰亦不
      為沒收之諭知，在此敘明。
四、要加以說明的是，移送併案意旨（即九十四年度偵字第二五四號、第二五五號、
    第二五六號）另以被告巳○○於九十三年九月四日、九月八日、十月九日、十月
    十一日、十月十二日、十月十三日，分別至花蓮縣壽豐鄉○○路○段五十五號、
    花蓮市○○路二七六巷二十二號、花蓮市○○○街四五號、花蓮縣吉安鄉○○村
    ○○街一０一號、花蓮市○○街二十號、花蓮縣吉安鄉永安村（移送書誤載為太
    昌村）太昌路一七二號前等處竊取被害人癸○○、丙○○、庚○○、未○○、己○○、壬○○所有之車輛，因而認為被告巳○○上述行為也涉有竊盜罪嫌，而且
    與其上述為提供強盜時的交通工具所為的竊盜犯行，有連續犯的裁判上一罪關係
    ，爰聲請併案審理。惟按檢察官就犯罪事實一部起訴者，其效力及於全部；法院
    不得就未經起訴之犯罪審判，刑事訴訟法第二百六十七條、第二百六十八條，分
    別定有明文。查本件檢察官僅起訴被告涉犯強盜罪嫌，並未起訴被告有何竊盜罪
    嫌，此部分既與檢察官起訴的強盜犯行沒有裁判上一罪的牽連犯或連續犯關係，
    本院依法不得併予裁判，自應將卷證檢還檢察官另行偵辦處理。
據上論斷，應依刑事訴訟法第二百九十九條第一項前段，刑法二十八條、第五十六條
、第三百二十條第一項、第三百二十一條第一項第四款、第三百三十條第一項、第五
十五條、第四十七條、第三十八條第一項第二款、罰金罰鍰提高標準條例第一條前段
，判決如主文。
本案經檢察官子○○到庭執行職務。
中      華      民      國      九十四      年    三    月    十一      日
                              臺灣花蓮地方法院刑事第三庭
                                  審判長法  官    鄭培麗
                                        法  官    饒金鳳
                                    法  官    陳雅敏
右正本證明與原本無異。
如對本判決不服，應於送達後十日內，向本院提出上訴狀。（應抄附繕本）
                                    法院書記官
中      華      民      國      九十四      年    三    月    十四      日
附錄本判決論罪之法律條文：
刑法第三百二十條第一項
意圖為自己或第三人不法之所有，而竊取他人之動產者，為竊盜罪，處五年以下有期
徒刑、拘役或五百元以下罰金。
刑法第三百二十一條第一項
犯竊盜罪而有左列情形之一者，處六月以上五年以下有期徒刑：
一、於夜間侵入住宅或有人居住之建築物、船艦或隱匿其內而犯之者。
刑法第三百三十條第一項
犯強盜罪而有第三百二十一條第一項各款情形之一者，處五年以上十二年以下有期徒
刑。
